臺灣花蓮地方法院交通事件裁定　　　　100年度交聲字第226號
原處分機關　交通部公路總局臺北區監理所花蓮監理站
異　議　人
即受處分人　林仁傑
上列異議人即受處分人因違反道路交通管理處罰條例案件，對於
交通部公路總局臺北區監理所花蓮監理站於100年7月22日所為之
處分（原處分案號：花監違字第裁44-P00000000號）聲明異議，
本院裁定如下：
    主  文
異議駁回。
    理  由
一、原處分意旨略以：異議人即受處分人林仁傑於民國100年6月
    7日21時許，騎車牌號碼771-BPC號普通重型機車（下稱系爭
    機車），行經花蓮縣壽豐鄉○○路○段與壽豐路1段無名巷（
    裁決書誤載為中山路 6段與公園路）之交岔路口時，從壽豐
    路 1段無名巷闖紅燈左轉至中山路，經花蓮縣警察局吉安分
    局員警以異議人違反道路交通管理處罰條例第53條第 1項之
    規定，當場掣開花蓮縣警察局花警交字第 P00000000號違反
    道路交通管理事件通知單舉發。嗣經原處分機關於100年7月
    22日依道路交通管理處罰條例第53條第1項、第63條第1項之
    規定，裁處異議人罰鍰新臺幣（下同 ）1,800元，並記違規
    點數3點等語。
二、聲明異議意旨略以：異議人騎系爭機車沿花蓮縣壽豐路 1段
    由東往西方向行駛，欲往花蓮二信壽豐分社提款，行至花蓮
    縣壽豐路1段無名巷與中山路6段交岔路口左轉上中山路之人
    行道，並未闖紅燈，且舉發通知單上記載之違規地點錯誤，
    異議人並未到公園路，亦無紅燈左轉之情形，為此聲明異議
    ，請求撤銷原處分等語。
三、按汽車行駛到交岔路口，其行進、轉彎，應遵守燈光號誌，
    道路交通安全規則第102條第1項第 1款定有明文。又按汽車
    駕駛人，行經有燈光號誌管制之交岔路口闖紅燈者，處1,80
    0元以上5,400元以下罰鍰；汽車駕駛人有第53條情形者，除
    依原條款處罰鍰外，並予記違規點數 3點，道路交通管理處
    罰條例第53條第1項、第63條第1項第 3款分別定有明文。又
    道路交通管理處罰條例及道路交通安全規則關於汽車之定義
    係包括「機器腳踏車」在內，道路交通管理處罰條例第 3條
    第8款、道路交通安全規則第2條第1項第1款亦分別定有明文
    。
四、經查：
（一）本件異議人於上開時、地騎系爭機車闖紅燈左轉，經花蓮
      縣警察局吉安分局員警以異議人違反道路交通管理處罰條
      例第53條第 1項之規定，當場開單舉發等事實，有花蓮縣
      警察局花警交字第 P00000000號舉發違反道路交通管理事
      件通知單、花蓮縣警察局吉安分局100年7月13日吉警交字
      第1000014340號函暨所附現場照片 2張影本在卷可稽，並
      據證人即舉發本件違規事件之警員王逸仙到庭證述：「我
      一個人著制服騎警用機車巡邏，我由北向南行駛在中山路
      台九線上，行經公園路口時，我當時行駛的方向是綠燈，
      我發現左方有一台機車紅燈左轉到人行道上，那邊是中山
      路 6段，我看到就到前面迴轉，在二信分社附近把異議人
      攔下，當時異議人還在機車上面，我就把異議人攔下，我
      就跟他說左轉是闖紅燈，逆向和人行道的部分我只有勸導
      ，只有舉發他紅燈左轉的部分」、「（異議人騎機車左轉
      的巷道是否為公園路？）它的對面是公園路，異議人騎的
      巷道我不知道是不是公園路，我事後有去查訪，但沒有門
      牌，我問當地管區，管區○○○○路」等語（見本院卷第
      21 、22頁）明確，堪信屬實。
（二）按交通警員製單舉發違反道路交通管理處罰條例所列之違
      規行為，係公務員基於職務上權力，依法就特定之具體事
      件所為具公法上效果之單方行政行為，基於道路交通管理
      事件數量龐大及突發狀況較多之特性，為達維護交通秩序
      、安全之行政目的，負責稽查之警察或其他依法執行交通
      稽查任務之人員於舉發交通違規事件時，並不以拍照或其
      他採證方式為其必要，法院於受理交通異議事件時得以舉
      發人員為證人進行調查，以其證述所見違規情形為證據，
      據以認定駕駛人之違規事實，否則若謂公務員一切舉發交
      通違規行政行為均需預留書面或科學證據以證其實，則國
      家對於交通行政之管理勢必窒礙難行，此事實認定之採證
      原則為交通管理事件與其他行政事件之裁處上基於本質之
      不同所存在之極大差異。惟此項採證原則並非漫無限制，
      在非以肉眼觀察即得判斷是否違規之狀況（如超速、超重
      、酒精濃度超過法定上限等），自必需以相當之儀器檢證
      始得認定其事，而不得僅以舉發人員到庭證述即逕為認定
      ；而在其他以肉眼觀察即可判斷是否違規之情形，固可以
      舉發人員到庭證述為認定違規事實之依據，然此等情形因
      無其他證據可資佐憑，原則上舉發人員必需於具結後清楚
      陳述所見違規狀況，方得以其證述資以認定違規事實。雖
      由於交通管理事件數量甚多，欲強使舉發人員對於每一件
      所舉發之違規事項均能為清楚記憶，為客觀上所難能期待
      ，惟憲法明定人民享有訴訟權之基本人權，此項原則於交
      通行政上自亦有其適用，是以駕駛人於因交通違規而受裁
      罰時，享有要求法院調查證據後予以裁判之權利，故於不
      存在少數特別狀況之情形下（例如舉發人員事後因客觀上
      不能之原因而無法到證述等），不得僅以交通警員舉發行
      為之本身即予推定駕駛人之違規行為，而仍需由舉發之人
      到庭具結後證述所見違規情形。職是之故，如駕駛人於舉
      發當時對於被舉發之事項不服，舉發人員循此當可知悉該
      駕駛人日後將有極高之可能性對監理機關之裁罰不服提起
      異議，自己亦因此而有到庭證述之必要，於此狀況下舉發
      人員當有義務於現場或嗣後即為記錄當時所見違規情事與
      處理經過，以備日後到庭證述時據以喚起自己記憶而為證
      述，並為其舉發職務執行經過之佐據，如怠於為此項工作
      紀錄，而於法院調查時以時隔較久不復記憶而未能詳實陳
      述所見駕駛人之違規行為，如別無其他事證可佐，即不能
      僅以其舉發行為推定為真正而認定駕駛人之違規行為，此
      為公務人員執行交通稽查任務時，所應盡最低程度之採證
      義務與標準。反之，如駕駛人於受舉發之時並無異議或其
      他不服情狀，斟酌交通事件大量與類型固定之特色，自難
      能要求舉發之人就每一舉發事件均留存製作舉發通知單以
      外之紀錄，於此情形下即應回歸首揭原則，在無積極事證
      可認交通警員就違規事實之舉發行為之本身有何明顯瑕疵
      之狀況下，得以其舉發認定駕駛人之違規行為。
（三）衡諸證人王逸仙目睹本件異議人違規之地點，係在距離異
      議人紅燈左轉之交岔路口不遠處，證人王逸仙當時係騎機
      車由北向南方向行駛於中山路 6段上，於經過該交岔路口
      時，正好目睹異議人違規闖紅燈，應無誤判之可能。再者
      ，依據異議人於 100年6月8日向花蓮監理站所提出之交通
      違規陳述書內容，異議人亦自承：「當日本人由壽豐路百
      春堂右轉往公園路之方向，不知名小路遇紅燈左轉上中山
      路之人行道，前往二信提款…」等語（見本院卷第13頁）
      ，可見異議人亦不否認其有於該交岔路口燈號顯示紅燈時
      左轉之情事，此與證人王逸仙於本院證述舉發之經過相吻
      合，且該無名巷道之路口前設有紅綠燈號誌及停止線，異
      議人要在該路口左轉至人行道上，亦須通過該處之紅綠燈
      號誌及停止線，堪認異議人確有騎系爭機車紅燈左轉之違
      規情事。復參以證人王逸仙與異議人並無宿怨，應無甘冒
      偽證罪刑責風險而設詞構陷異議人之理。從而，本件既查
      無任何證據足資證明執勤員警有何捏造事實違法取締之不
      法情事，則執勤員警本其維護交通秩序、安全職責所為之
      舉發，自應受到合法、正確之推定，而得據以認定上開違
      規事實。是異議人於前揭時、地騎系爭機車，行經有燈光
      號誌管制之交岔路口闖紅燈左轉之違規行為，堪以認定。
      至舉發通知單誤載違規之地點為「壽豐村中山路六段與公
      園路口」，既經員警王逸仙到庭證稱係誤載，並不影響舉
      發通知單之效力。
五、綜上所述，本件違規事證至為明確，原處分機關依據道路交
    通管理處罰條例第53條第1項、第63條第1項第 3款之規定，
    裁處異議人罰鍰1,800元，並記違規點數3點，尚無違誤，本
    件異議人之異議為無理由，應予駁回。
據上論斷，應依道路交通事件處理辦法第18條，裁定如主文。
中    華    民    國  100    年    8      月    30    日
                  交通法庭      法  官  許乃文
上列正本證明與原本無異。
如對本裁定不服，應於送達後5日內，向本院提出抗告狀（應抄
附繕本）。
中    華    民    國   100    年    8     月    31    日
                                書記官